臺灣高等法院刑事裁定
110年度毒抗字第416號
抗  告  人  
即  被  告  鐘崇誠



上列抗告人即被告因違反毒品危害防制條例案件，不服臺灣新北
地方法院110年度毒聲字407號，中華民國110年2月5日裁定（聲
請案號：臺灣新北地方檢察署110年度聲觀字第352號、110年度
毒偵字第6131號），提起抗告，本院裁定如下：
    主  文
抗告駁回。
    理  由
一、原裁定意旨略以：抗告人即被告鐘崇誠（下稱抗告人）基於
    施用第一級毒品、第二級毒品之犯意，於民國109年9月2日0
    時至1時許間某時，在新北市新莊區某處之車上，以將第一
    級毒品海洛因及第二級毒品甲基安非他命混合加水稀釋置入
    針筒注射血管之方式，同時施用第一級毒品海洛因、第二級
    毒品甲基安非他命1次。嗣於同日3時15分許，為警在新北市
    板橋區縣○○道0段000號前查獲，當場扣得第一級毒品海洛因
    2包、第二級毒品甲基安非他命3包，並經警採集其尿液送驗
    ，檢驗結果確呈嗎啡、安非他命、甲基安非他命陽性反應乙
    節，業經抗告人在偵查中自白不諱，並有勘察採證同意書、
    新北市政府警察局受採集尿液檢體人姓名及檢體編號對照表
    （尿液檢體編號：A0000000號）、台灣檢驗科技股份有限公
    司109年9月15日濫用藥物檢驗報告（檢體編號：A0000000號
    ）、新北市政府警察局板橋分局搜索扣押筆錄、扣押物品目
    錄表在卷可參，足認抗告人前開任意性自白核與事實相符，
    堪以採信。本件事證明確，抗告人施用第一級毒品、第二級
    毒品之犯行，洵堪認定。又抗告人前因施用毒品案件，經臺
    灣新北地方法院以103年度毒聲字第261號裁定送勒戒處所觀
    察、勒戒，認無繼續施用毒品之傾向，於104年6月17日執行
    完畢釋放出所，並由臺灣板橋地方檢察署（現更名為臺灣新
    北地方檢察署）檢察官以103年度毒偵緝字第584號為不起訴
    處分確定等節，有本院被告前案紀錄表在卷可查，是本件抗
    告人係於前次觀察、勒戒執行完畢釋放後，3年後再犯本案
    。從而，檢察官聲請將抗告人送觀察、勒戒，於法自屬有據
    ，爰依毒品危害防制條例第20條第3項、第1項、觀察勒戒處
    分執行條例第3條第1項等規定，裁定抗告人應送勒戒處所觀
    察、勒戒等語。
二、抗告意旨略以：抗告人目前正在服刑，觀察、勒戒會影響累
    進處遇分數，導致無法如期假釋，聲請本院撤銷原裁定，改
    判有期徒刑云云。
三、依據修正後毒品危害防制條例第20條第3項、第23條第2項之
    立法意旨，對施用毒品之「病患性犯人」，立法已調整其刑
    事政策，放寬觀察、勒戒或強制戒治之適用時機，僅於觀察
    、勒戒或強制戒治執行完畢釋放後，3年內再犯第10條之罪
    者，始應依法追訴或裁定交付審理，如已超過3年，不論幾
    犯，均應再予機構內、外之處遇機會，此即「定期治療」之
    新模式，與刑事制裁交替運用，以期控制、改善至其戒除毒
    癮。亦即，前揭規定中所指「3年後再犯」，只要本次再犯
    （不論修正施行前、後）距最近1次觀察、勒戒或強制戒治
    執行完畢釋放，已逾3年者，即該當之，不因其間有無犯第1
    0條之罪經起訴、判刑或執行而受影響（最高法院109年度台
    上字第3826號判決意旨參照）。次按毒品危害防制條例第24
    條第1項之立法採行「觀察勒戒」與「緩起訴之戒癮治療」
    併行之雙軌模式（毒品危害防制條例第24條雖亦有修正，依
    同條例第36條規定施行日期另定尚未施行），應認有賦與檢
    察官依裁量行使之職權，而檢察官是否給予施用毒品者為附
    命完成戒癮之緩起訴處分，自得本於毒品危害防制條例第24
    條之規定及立法目的，依行政院所頒之「毒品戒癮治療實施
    辦法及完成治療認定標準」，選擇實施對象、內容、方式與
    執行之醫療機構，妥為斟酌、裁量，始予決定，而其裁量之
    結果如認適於為緩起訴處分者，需於緩起訴處分中說明其判
    斷之依據，如認為應向法院聲請觀察、勒戒，因係適用原則
    而非例外，自無需贅餘交代不適於為緩起訴處分之理由，法
    院原則上應予尊重，僅就檢察官之判斷有違背法令、事實認
    定有誤或其裁量有重大明顯瑕疵等事項為有限度之低密度審
    查。又有關毒品危害防制條例觀察、勒戒之規定，係對施用
    毒品成癮者所為之積極矯治措施之保安處分，目的在斷絕施
    用毒品者對毒品之依賴，屬強制規定，除經檢察官審酌個案
    情形，依毒品危害防制條例第24條第1項為附命完成戒癮治
    療之緩起訴處分，可排除觀察、勒戒之適用外，凡經檢察官
    聲請法院裁定將被告送勒戒處所觀察、勒戒，法院只得就檢
    察官之聲請是否適法為裁定，法院尚無自由斟酌以其他方式
    替代或得以其他原因免予執行之權。
四、經查：
　㈠抗告人基於施用第一級、第二級毒品之犯意，於109年9月2日
    0時至1時許間某時，在新北市新莊區某處之車上，以將第一
    級毒品海洛因及第二級毒品甲基安非他命混合加水稀釋置入
    針筒注射血管之方式，同時施用第一級毒品海洛因、第二級
    毒品甲基安非他命1次等情，業據抗告人於警詢、偵查時均
    坦承不諱(見毒偵第6131號卷第16至17頁、第85頁)，且抗告
    人為警查獲後採集之尿液，經檢送台灣檢驗科技股份有限公
    司以酵素免疫分析法及氣相層析質譜儀法檢驗，結果呈嗎啡
    、安非他命及甲基安非他命陽性反應，並有勘察採證同意書
    、新北市政府警察局受採集尿液檢體人姓名及檢體編號對照
    表（尿液檢體編號：A0000000號）、台灣檢驗科技股份有限
    公司109年9月15日濫用藥物檢驗報告（檢體編號：A0000000
    號）、新北市政府警察局板橋分局搜索扣押筆錄、扣押物品
    目錄表在卷可稽，是以抗告人確有施用第一級毒品、第二級
    毒品之犯行，堪以認定。
　㈡抗告人雖執前詞提起抗告，惟修正後毒品危害防制條例第20
    條第3項規定，犯第10條之罪於觀察、勒戒或強制戒治執行
    完畢釋放後，3年後再犯第10條之罪者，適用本條前2項之規
    定；又毒品危害防制條例規定觀察、勒戒規定，係一種針對
    受處分人將來之危險所為預防、矯正措施之保安處分，目的
    係為斷絕施用毒品者之身癮及心癮，並屬強制規定，除檢察
    官審酌個案情形，依同法第24條第1項為附命完成戒癮治療
    之緩起訴處分，可排除適用外，凡經檢察官聲請，除檢察官
    有違法或濫用其裁量權之情事外，法院僅得依法裁定令入勒
    戒處所觀察、勒戒，以查其是否仍有施用毒品傾向，並據以
    斷定幫助受處分人徹底戒毒之方法，法院尚無自由斟酌以其
    他方式替代之權。執此，原審詳查後，認抗告人確有施用第
    一級、第二級毒品之行為，前因施用毒品經裁定送勒戒處所
    施以觀察、勒戒後，認無繼續施用毒品傾向而於104年6月17
    日釋放出所，其再為本次犯行時，已距前次觀察勒戒執行完
    畢已逾3年以上，而依據前揭卷證，裁定應送勒戒處所觀察
    、勒戒，於法並無不合。且本件查無檢察官聲請有何違背法
    令、認定事實有誤或其他重大明顯瑕疵之處，其聲請應屬有
    據，自無由法院審酌以其他方式替代之餘地，是抗告意旨前
    揭所請，核非有憑，尚無從據此認定原裁定有所違誤。
五、綜上，原審以被告施用第一級、第二級毒品之犯行，已堪認
    定，依毒品危害防制條例第20條第1項之規定，裁定將被告
    送勒戒處所觀察、勒戒，並無違誤。抗告意旨請求撤銷原裁
    定，請求改判有期徒刑云云，於法未合，為無理由，應予駁
    回。
據上論斷，應依刑事訴訟法第412條，裁定如主文。　
中　　華　　民　　國　　110 　年　　3 　　月　　31　　日
                  刑事第一庭  審判長法  官  李釱任
                                    法  官  崔玲琦
                                    法  官　呂煜仁
以上正本證明與原本無異。
不得再抗告。
                                    書記官　林廷佳
中　　華　　民　　國　　110 　年　　3 　　月　　31　　日